【裁判字號】    98,消債抗,455
【裁判日期】    980825
【裁判案由】    聲請更生程序
【裁判全文】
臺灣高雄地方法院民事裁定           98年度消債抗字第455號
抗  告  人  甲○○
上列當事人因消費者債務清理事件聲請更生，對本院於民國98年
6 月19日所為97年度消債更字第1858號裁定提起抗告，本院裁定
如下：
    主  文
抗告駁回。
抗告程序費用新台幣壹仟元由抗告人負擔。
    理  由
一、抗告意旨略以：其於民國97年8 月間有以書面向最大債權金
    融機構香港商香港上海匯豐銀行請求共同協商債務清償方案
    ，因協商意願低落，致協商不成立，而抗告人任職於安泰人
    壽保險股份有限公司（現合併為富邦人壽保險股份有限公司
    ），96年每月薪資收入為新台幣（下同）45,420元、97年則
    為25,522元，故每月收入扣除必要生活費23,283元後，確有
    不能清償債務或不能清償之虞。原裁定未考量抗告人97年6
    、7 、8 月之薪資收入僅分別為21,111元、21,674元、6,76
    9 元，逕予駁回聲請，顯有違誤，爰依法提起本件抗告，並
    聲明：原裁定廢棄，並准為更生之聲請。
二、按債務人不能清償債務或有不能清償之虞者，得依本條例所
    定更生或清算程序，清理其債務，消費者債務清理條例第3
    條定有明文。又聲請更生或清算不合程式或不備其他要件者
    ，法院應以裁定駁回之，但其情形可以補正者，法院應定期
    間先命補正，復為同條例第8條所明定。
三、經查：
  (一)抗告人於97年8 月間提出全體債權人清冊，以書面向最大債
    權銀行香港商香港上海匯豐銀行請求共同協商，惟因該行提
    出月付20,500元分180 期方式為清償方案，而抗告人表示每
    月約能負擔一萬元，經該行以協商意願低落為由，致協商不
    成立等情，有香港商香港上海匯豐銀行97年8 月19日前置協
    商不成立通知書附卷可稽（見原審卷第31頁）。
  (二)抗告人主張其平均每月所得96年間為45,420元、97年則為25
    , 522 元，且97年6 、7 、8 月之薪資收入僅分別為21,111
    元、21,674元、6,769 元云云，固據抗告人提出薪資轉帳存
    摺為憑。然查抗告人96、97年度所得分別為647,047 元、48
    1,019 元等情，此有抗告人96、97年度稅務電子閘門財產所
    得調件明細表為憑，是足認抗告人97年度之平均月收入應有
    40,085元。至抗告人雖稱97年每月平均所得僅25,522元，然
    其僅提出存摺影本而未提出全部薪資及所得證明文件，自難
    認為真實，是本院審酌認仍應以40,085元作為抗告人目前每
    月平均所得計算較為合理。
  (三)抗告人雖主張尚需支付房屋租金及維持生活開銷，已不能清
    償債務云云，然審酌抗告人已負債而謂不能清償，其自須以
    較低之標準生活而節忖開銷用以償債始符誠信，其自不得以
    無負債人員之一般生活標準以上而同為要求，是以抗告人之
    必要生活費用支出乃為維持自己生活所需之最低生活費用，
    按內政部公告之97年度台灣省每人每月最低生活費為9,829
    元計算。至於抗告人主張須支出之生活費用逾前揭內政部公
    告之最低生活費用範圍者，因該內政部公告之最低生活費標
    準已涵蓋抗告人每月必要食衣住行支出，故本院不逐一審究
    抗告人所提出之單據，附此敘明。
  (四)從而，抗告人目前之每月平均收入40,085元扣除上開維持生
    活必要費用9,829 元後，尚有餘款30,256元可供運用，抗告
    人非無能力履行前揭最大債權銀行所提出月付20,500元之清
    償方案，尚難認聲請人欠缺償債能力。況縱將抗告人之每月
    房租9,616 元列為必要生活支出，抗告人亦有餘款20,640元
    可供清償，而足負擔前揭最大債權銀行所提出之清償方案，
    自難謂抗告人不能清償其債務。
四、綜上所述，抗告人尚無「不能清償債務或不能清償之虞」，
    其更生之聲請即不符消費者債務清理條例第3 條所定要件，
    依上規定，自應駁回其更生之聲請，原審裁定駁回抗告人更
    生之聲請，依法即無違誤，抗告意旨指摘原裁定不當，求予
    廢棄另為裁定，為無理由，應予駁回。
五、據上論結，本件抗告為無理由，依消費者債務清理條例第15
    條，民事訴訟法第495 條之1 第1 項、第449 條第1 項、第
    95條、第78條，裁定如主文。
中    華    民    國    98    年    8     月    25    日
              民事第一庭    審判長法  官  黃國川
                                  法  官  黃宏欽
                                  法  官  郭瓊徽
上為正本係依原本作成。
不得抗告。
中    華    民    國    98    年    8     月    25    日
                                  書記官  簡文清


司法院資訊處製作；財團法人民間司法改革基金會備份。
